臺灣桃園地方法院刑事裁定　
111年度聲字第1080號
聲明異議人
即受處分人  余耀輝




上列聲明異議人即受處分人因違反毒品危害防制條例案件，聲明
異議，本院裁定如下：
    主  文
聲明異議駁回。
    理  由
一、聲明異議意旨詳如附件聲明異議狀所載。
二、按受刑人或其法定代理人或配偶以檢察官執行之指揮為不當
    者，得向諭知該裁判之法院聲明異議，刑事訴訟法第484條
    定有明文。本條所稱「諭知該裁判之法院」，乃指對被告之
    有罪判決，於主文內實際宣示其主刑、從刑之裁判而言，若
    判決主文並未諭知主刑、從刑，係因被告不服該裁判，向上
    級法院提起上訴，而上級法院以原審判決並無違誤，上訴無
    理由，因而維持原判決諭知「上訴駁回」者，縱屬確定之有
    罪判決，但因對原判決之主刑、從刑未予更易，其本身復未
    宣示如何之主刑、從刑，自非該條所指「諭知該裁判之法院
    」（最高法院79年台聲字第19號判例意旨參照）。而對於毒
    品危害防制條例所規定之觀察、勒戒及強制戒治等事項所為
    之裁定，乃拘束人身自由之保安處分，雖非屬刑罰，但其既
    係對被告將來之危險性所為拘束其身體、自由等之處置，以
    達教化與治療之目的，為刑罰之補充制度，自與科刑判決有
    同等效力。是被告如對檢察官依該等保安處分裁定之指揮執
    行，認有所不當，自得適用刑事訴法第484條規定為聲明異
    議。惟此聲明異議，仍應依該規定「向諭知該裁判之法院聲
    明異議」，亦即其管轄法院係以對被告於裁定主文內實際宣
    示其保安處分之法院而言。次按執行機關對於審判機關所為
    之裁判，並無審查內容之權，故裁判是否違法，並非執行機
    關所得過問，是聲明異議之對象，應係檢察官之執行指揮行
    為，而非檢察官據以指揮執行之裁判，故刑事訴訟法第484
    條所稱「檢察官執行之指揮不當」，係指檢察官有積極執行
    指揮之違法及其執行方法有不當等情形而言；檢察官如依確
    定判決、裁定指揮執行，即無執行之指揮違法或其執行方法
    不當之可言，至於原確定判決、裁定，是否有認定事實錯誤
    或違背法令之不當，應循再審或非常上訴程序以資救濟，尚
    無對之聲明異議之餘地（最高法院108年度台抗字第79號裁
    定意旨參照）。
三、又犯毒品危害防制條例第10條之罪者，檢察官應聲請法院裁
    定，或少年法院（地方法院少年法庭）應先裁定，令被告或
    少年入勒戒處所觀察、勒戒，其期間不得逾2月；觀察、勒
    戒後，檢察官或少年法院（地方法院少年法庭）依據勒戒處
    所之陳報，認受觀察、勒戒人無繼續施用毒品傾向者，應即
    釋放，並為不起訴之處分或不付審理之裁定；認受觀察、勒
    戒人有繼續施用毒品傾向者，檢察官應聲請法院裁定或由少
    年法院（地方法院少年法庭）裁定令入戒治處所強制戒治，
    其期間為6個月以上，至無繼續強制戒治之必要為止，但最
    長不得逾1年，毒品危害防制條例第20條第1項、第2項定有
    明文。關於有無繼續施用毒品傾向之評估標準，法務部業於
    民國110年3月26日以法矯字第11006001760號函修正頒布「
    有無繼續施用毒品傾向評估標準紀錄表」、「有無繼續施用
    毒品傾向評估標準評分說明手冊」（下稱評分說明手冊），
    上開評分說明手冊載明判定之原則：「受觀察勒戒人入所後
    ，經過2週時間的觀察、勒戒，由處所及醫療人員依據其各
    項紀錄、資料及觀察勒戒期間之行為表現，加以評分。在勒
    戒人入所4至6週後，可再做一次評估以做必要之評分修正。
    每一大項皆有靜態因子與動態因子。先以靜態因子分數評分
    ，靜態因子分數總分在60分（含）以上為『有繼續施用毒品
    傾向』；60分以下，與動態因子分數相加，如果總分在60分
    （含）以上，為『有繼續施用毒品傾向』」，由此可知，上開
    評估標準並非完全以受勒戒人勒戒後之結果為準，勒戒前之
    各種情況，仍應作為判斷之依據。而被告有無「繼續施用毒
    品傾向」，係勒戒處所及醫療人員依具體個案之臨床實務及
    相關事證等情綜合判定，有其相當之專業依據及標準，且涉
    及專門醫學，又衡酌強制戒治之目的，係為協助施用毒品者
    戒斷毒品之心癮及身癮所為之一種保安處分類型，而該評估
    標準係適用於每一位受觀察、勒戒處分之人，具一致性、普
    遍性、客觀性，倘其評估由形式上觀察，無擅斷或濫權等明
    顯不當之情事，法院宜予尊重。
四、經查：
  ㈠本件聲明人前因施用毒品案件，經本院以111年度毒聲字第40
    9號裁定令入戒治處所施以強制戒治，聲明人不服該裁定，
    提起抗告，再經臺灣高等法院以111年度毒抗字第298號裁定
    駁回抗告確定，有上開裁定可按。因本院為諭知聲明人強制
    戒治之法院，並宣示如何之強制戒治等保安處分，揆諸首揭
    說明，本院自為刑事訴訟法第484條所指「諭知該裁判之法
    院」，而當具管轄權，是以聲明人如對檢察官依本院所宣示
    強制戒治之指揮執行有所不服，而向本院提出聲明異議，自
    屬合法，合先敘明。
  ㈡惟聲明人對實際由本院以111年度毒聲字第409號裁定就聲明
    人有無繼續施用毒品傾向之前開評分論計有所異議等詞，僅
    係對該裁定就聲明人「有無繼續施用毒品傾向」之事實認定
    再事爭執，並非對「檢察官執行之指揮不當」聲明異議，非
    屬刑事訴訟法第484條所定得聲明異議之客體，其執此聲明
    異議，並無足取。況本件經臺灣高等法院111年度毒抗字第2
    98號裁定審酌新店戒治所已依照法務部上開修正實施之有無
    繼續施用毒品傾向評估標準，為綜合評估，而抗告人所得總
    分仍逾60分，揆諸上開說明，此種有無「繼續施用毒品傾向
    」個案臨床實務及相關事證之綜合判定，有相當之專業依據
    及標準，由形式上觀察，並無擅斷或濫權等明顯不當之情事
    ，法院自宜尊重。
　㈢綜上所述，本院確為實際諭知強制戒治之法院，故向本件聲
    明異議，程序上應屬合法，又本院111年度毒聲字第409號裁
    定就聲明人「有無繼續施用毒品傾向」之事實認定，並非刑
    事訴訟法第484條所定得聲明異議之客體，本院無從予以審
    究。是聲明人執此聲明異議，為無理由，應予駁回。
中　　華　　民　　國　　111 　年　　4 　　月　　21　　日
　　　　　　　　    刑事第六庭    法　官　何宇宸
以上正本證明與原本無異
如不服本裁定應於送達後5日內向本院提出抗告狀
                                  書記官　趙于萱
中　　華　　民　　國　　111 　年　　4 　　月　　21　　日